【裁判字號】    89,訴,1994
【裁判日期】    891023
【裁判案由】    毒品危害防制條例
【裁判全文】
台灣台中地方法院刑事判決                        八十九年度訴字第一九九四號
    公  訴  人  台灣台中地方法院檢察署檢察官
    被      告  丁○○
    指定辯護人  本院公設辯護人  己○○
右列被告因毒品危害防制條例案件，經檢察官提起公訴（八十九年度偵字第一０九四
四號），本院判決如左：
    主  文
丁○○連續販賣第二級毒品，累犯，處有期徒刑柒年陸月；扣案之安非他命拾參包（
合計淨重貳拾壹點玖貳公克，包裝重參點參捌公克）沒收銷燬之；扣案之電子磅秤壹
個、分裝塑膠袋肆包（共參佰貳拾伍個），均沒收之；因犯販賣第二級毒品罪所得之
財物新台幣壹仟伍佰元沒收之，如全部或一部不能沒收時，以其財產抵償之。又共同
連續持有第一級毒品，累犯，處有期徒刑陸月；扣案之海洛因伍包（合計淨重拾捌點
零玖公克，包裝重壹點參肆公克）、海洛因貳包（合計淨重零點伍肆公克，包裝重零
點陸捌公克），均沒收銷燬之。主刑部分應執行有期徒刑柒年拾月。
    事  實
一、丁○○（綽號小惠姐）素行不佳，曾犯違反動產擔保交易法、賭博、違反麻醉藥
    品管理條例、竊盜等罪。最近所犯違反麻醉藥品管理條例、竊盜罪，分別經本院
    判處有期徒刑二月、四月確定，合併定執行刑為有期徒刑五月，於民國八十八年
    六月二十一日執行完畢。竟仍不知悔改，復意圖營利，並基於販賣第二級毒品安
    非他命之概括犯意，先向不詳姓名者購入第二級毒品安非他命後，於八十九年六
    月中旬某日及八十九年六月二十日，均由戊○○先以電話聯絡丁○○需要多少安
    非他命，再約定在台中市○○○路九十三號六樓友人甲○○租居處交易，而連續
    販賣第二級毒品安非他命予戊○○二次，價款各為新台幣（下同）一千元及五百
    元。丁○○另行起意，並基於持有第一級毒品海洛因之概括犯意，於八十九年六
    月二十八日十五時許，由乙○○駕駛自小客車，搭載丁○○、丙○○、戊○○等
    三人，至南投市南崗工業區旁麥當勞速食店前，丁○○、丙○○下車向綽號「白
    董」之不詳真實姓名男子購得第一級毒品海洛因五包（合計淨重十八點０九公克
    ，包裝重一點三四公克）後，丙○○即將購得之第一級毒品海洛因五包置於丁○○攜帶之灰色皮包內，而由丁○○、丙○○基於犯意之聯絡，共同持有第一級毒
    品海洛因。嗣丁○○指示乙○○駕車至台中市○○○路九十三號六樓甲○○租居
    處，同日十七時三十分許抵達甲○○租居處樓下，丁○○、丙○○二人先下車，
    丁○○並叫乙○○、戊○○二人到其台中市○○路二八六號七樓之三租居處拿取
    一只咖啡色皮包再至甲○○租居處會合。適警察持搜索票已在甲○○租居處執行
    搜索，丁○○、丙○○到達門口時，為警當場於丁○○攜帶之灰色皮包內扣得第
    一級毒品海洛因五包（合計淨重十八點０九公克，包裝重一點三四公克）。同日
    十八時許，戊○○、乙○○攜帶丁○○所有之咖啡色皮包至甲○○租居處，當場
    為警於該皮包內查獲丁○○自不詳時間起持有之第一級毒品海洛因二包（合計淨
    重０點五四公克，包裝重０點六八公克）、第二級毒品安非他命十三包（合計淨
    重二十一點九二公克，包裝重三點三八公克）及丁○○所有供販賣第二級毒品安
    非他命所用之電子磅秤一個、分裝塑膠袋四包（共三百二十五個）等物。
二、案經台中市警察局第五分局移送臺灣臺中地方法院檢察署檢察官偵查起訴。
    理  由
一、訊據被告丁○○矢口否認其有前開販賣第二級毒品安非他命及持有第一級毒品海
    洛因之犯行，辯稱：伊只有吸食安非他命，並未販賣安非他命給戊○○，灰色皮
    包內之海洛因是丙○○買的，伊不知道丙○○將海洛因放入伊之灰色皮包內，另
    伊並未叫乙○○、戊○○二人到其北屯路租居處拿取咖啡色皮包，該咖啡色皮包
    應該是乙○○所有云云。惟查：
（一）右開被告連續販賣第二級毒品安非他命之事實，業據證人戊○○於八十九年六
      月二十八日警訊時證稱：丁○○綽號叫「小惠姐」，伊有向小惠姐即丁○○購
      買安非他命，八十九年六月二十日伊打電話給小惠姐向她購買五百元之安非他
      命等語；及於八十九年六月二十九日偵查時證述：上星期二（即八十九年六月
      二十日）伊向丁○○買五百元之安非他命，共買過二次等語；及於八十九年七
      月十三日偵查時證稱：伊於八十九年六月間有向丁○○買過安非他命，都是在
      甲○○家向丁○○買，共買過二次，一次五百元，一次一千元等語屬實；復經
      證人甲○○於警偵訊及本院審理時證述：丁○○、戊○○等人曾在伊崇德七路
      租處交易過安非他命數次，戊○○之安非他命都是向丁○○購買的，伊曾看過
      丁○○拿安非他命給戊○○二次等語無誤。此外，復有安非他命十三包（經鑑
      定合計淨重二十一點九二公克，包裝重三點三八公克，有法務部調查局檢驗通
      知書一份在卷可稽）、電子磅秤一個、分裝塑膠袋四包（共三百二十五個）等
      物扣案足佐，而前開扣案物品係置於被告所有之咖啡色皮包內為警查獲乙節，
      並經證人乙○○、戊○○、丙○○等人於警偵訊及本院審理時供述一致，雖證
      人戊○○於本院審理時翻異前詞，改稱：伊吸食之安非他命是透過甲○○向一
      位「小惠姐」購買，「小惠姐」並不是丁○○云云，不僅與其警偵訊時所供不
      同，且與證人甲○○所述不符，況被告於本院審理時亦自承其先前在酒店之綽
      號確為「小惠」，是證人戊○○於本院審理時之前開供述，堪認係迴護被告之
      詞，不足採信。因此被告辯稱：伊並未販賣安非他命給戊○○，咖啡色皮包是
      乙○○所有云云，顯係事後卸責之詞，委不足採，被告該部分犯行堪予認定。
（二）上揭被告連續持有第一級毒品海洛因之事實，業經被告於本院審理時坦承伊於
      八十九年六月二十八日一起和丙○○向綽號「白董」之人購買海洛因五包後，
      伊知道丙○○有放東西在伊灰色皮包內等情不諱，並經證人丙○○於警偵訊及
      本院審理時證稱：因伊與「白董」不熟，所以八十九年六月二十八日伊和丁○○一起去向「白董」購買海洛因五包，因丁○○有背皮包，所以就將購得之海
      洛因放在丁○○所背之灰色皮包內等語無訛。被告既與丙○○一起向綽號「白
      董」者購得海洛因，丙○○並將海洛因置於被告所攜帶之灰色皮包內，則被告
      與丙○○二人即基於犯意之聯絡共同持有該五包海洛因甚明。又被告固否認查
      扣置放海洛因二包之咖啡色皮包為其所有，但證人乙○○、戊○○於警偵訊及
      本院審理時均證稱：丁○○於八十九年六月二十八日下午要渠二人到她北屯路
      租處房間化妝台上拿一只咖啡色手提包，再拿到甲○○處所給她，渠二人拿好
      東西回到甲○○住所時就被警方查獲了等語，另證人丙○○於警訊時亦證述：
      八十九年六月二十八日伊與丁○○、戊○○一起搭乙○○之車到甲○○住處時
      ，剛好丁○○想到安非他命分裝袋及磅秤沒帶，才要叫戊○○及乙○○到丁○○北屯路住處將該等物品帶過來等語，足見被告空言否認持有該咖啡色皮包內
      之海洛因二包，核屬卸責之詞，尚難採信。復查查扣之海洛因五包，經鑑合計
      淨重十八點０九公克，包裝重一點三四公克；另查扣之海洛因二包，經鑑定合
      計淨重０點五四公克，包裝重０點六八公克；有法務部調查局鑑定通知書二份
      附卷可稽。因此被告該部分犯行亦堪認定，應依法論科。
二、核被告所為，係犯毒品危害防制條例第四條第二項之販賣第二級毒品罪及同條例
    第十一條第一項之持有第一級毒品罪。被告販賣第二級毒品前後持有第二級毒品
    之低度行為，應為其販賣之高度行為所吸收，不另論罪。被告先後二次販賣第二
    級毒品及前後二次持有第一級毒品之行為，均時間緊接，所犯構成要件相同罪名
    ，顯係基於概括之犯意反覆為之，均為連續犯，分別以一罪論，除販賣第二級毒
    品罪法定刑中之無期徒刑部分依法不得加重外，其餘應各別加重其刑。被告就持
    有第一級毒品海洛因五包（合計淨重十八點０九公克，包裝重一點三四公克）部
    分，與丙○○有犯意聯絡及行為分擔，為共同正犯。被告所犯上開二罪間，犯意
    各別，構成要件互殊，應分論併罰。又查被告曾犯違反麻醉藥品管理條例、竊盜
    罪，分別經本院判處有期徒刑二月、四月確定，合併定執行刑為有期徒刑五月，
    有台灣高等法院被告全國前案紀錄表及臺灣臺中地方法院檢察署刑案資料查註紀
    錄表附卷可稽，其受有期徒刑執行完畢後，於五年以內再犯本件有期徒刑以上之
    罪，為累犯，除販賣第二級毒品罪法定刑中之無期徒刑部分依法不得加重外，其
    餘各應加重其刑。本件被告所犯二罪各有二種刑之加重，應分別遞加之。爰審酌
    被告先前已有多次前科紀錄，竟仍不知悔改警惕，又為販買安非他命及持有海洛
    因之犯行，危害國民身心健康甚鉅，且犯後猶飾詞圖卸，惡性匪淺，惟念及被告
    販賣安非他命僅二次，且販賣之價格不多，持有海洛因非供己施用等一切情狀，
    分別量處如主文所示之刑，並定其應執行之刑，以資懲儆。扣案之安非他命十三
    包（合計淨重二十一點九二公克，包裝重三點三八公克）、海洛因五包（合計淨
    重十八點０九公克，包裝重一點三四公克）、海洛因二包（合計淨重０點五四公
    克，包裝重０點六八公克），均係查獲之毒品，應依毒品危害防制條例第十八條
    第一項前段之規定宣告沒收銷燬之。另扣案之電子磅秤一個、分裝塑膠袋四包（
    共三百二十五個），係被告所有供販賣第二級毒品安非他命所用之物，應依毒品
    危害防制條例第十九條第一項之規定諭知沒收之。又被告販賣第二級毒品安非他
    命所得之財物一千五百元，雖未據扣案，但不能證明業經不存在，併依毒品危害
    防制條例第十九條第一項之規定宣告沒收之，如全部或一部不能沒收時，以其財
    產抵償之。至其餘扣案之行動電話三具、套房鑰匙一支及大廈出入管制感應卡一
    張等物，並無證據證明此等物品係被告供本件販賣安非他命所用之物，故不為沒
    收之諭知，併此敘明。
三、公訴意旨另以：被告丁○○基於營利之意思及概括犯意，向不詳姓名者購入第二
    級毒品安非他命，於八十九年五、六月間，連續販賣第二級毒品安非他命予丙○○七、八次，因認被告涉犯毒品危害防制條例第四條第二項之販賣第二級毒品罪
    嫌。惟按犯罪事實應依證據認定之，無證據不得推定其犯罪事實，刑事訴訟法第
    一百五十四條定有明文。又按認定不利於被告之事實，須依積極證據，苟積極證
    據不足為不利於被告事實之認定時，即應為有利於被告之認定，更不必有何有利
    之證據。另按事實之認定，應憑證據，如未能發現相當證據，或證據不足以證明
    ，自不能以推測或擬制之方法，以為裁判基礎。復按認定犯罪事實所憑之證據，
    雖不以直接證據為限，間接證據亦包括在內；然而無論直接或間接證據，其為訴
    訟上之證明，須於通常一般之人均不致有所懷疑，而得確信其為真實之程度者，
    始得據為有罪之認定，倘其證明尚未達到此一程度，而有合理之懷疑存在時，事
    實審法院復已就其心證上理由予以闡述，敘明其如何無從為有罪之確信，因而為
    無罪之判決，尚不得任意指為違法。最高法院三十年度上字第八一六號判例、四
    十年度台上字第八六號判例、七十六年度台上字第四九八六號判例可資參照。
四、公訴人認被告涉有前開犯行，無非係以丙○○於警訊中指述其曾向被告買過毒品
    七、八次為其論據。惟訊據被告堅決否認其有該部分犯行。經查證人丙○○於偵
    審時即一致證稱：伊吸食之安非他命都是其他朋友提供的，伊並未向丁○○購買
    過安非他命，警訊筆錄是警察自己寫的，伊在警局並未說過伊曾向丁○○購買毒
    品七、八次之話等語，觀之證人丙○○之警訊筆錄僅提及其曾向被告買過毒品七
    、八次，並未就購買毒品之時間、地點、價格、數量等及所購毒品究係安非他命
    或海洛因或他種毒品予以論述，而丙○○於偵審時已否認其曾向被告購買安非他
    命之事實，是被告丙○○先後供詞不一，且其警訊筆錄就購買毒品之細節亦含糊
    不清，故其證言即存有瑕疵。再查證人甲○○於警訊時亦僅供稱：戊○○之毒品
    都是向被告所購買等語，並未提及丙○○曾向被告購買安非他命一節。此外復查
    無其他積極證據足以證明被告確有於八十九年五、六月間，連續販賣第二級毒品
    安非他命予丙○○七、八次之行為，是尚不能僅憑證人丙○○於警訊時有瑕疵之
    指述，即遽認被告有該部分之犯行，故該部分犯行尚屬不能證明，因公訴人認該
    部分與前開販賣第二級毒品有罪部分，有連續犯之裁判上一罪之關係，故就該部
    分不另為無罪之諭知，附此敘明。
據上論斷，應依刑事訴訟法第二百九十九條第一項前段，毒品危害防制條例第四條第
二項、第十一條第一項、第十八條第一項前段、第十九條第一項，刑法第十一條前段
、第二十八條、第五十六條、四十七條、第五十一條第五款，判決如主文。
中      華      民      國    八十九    年      十      月    二十三    日
                                      臺灣臺中地方法院刑事第六庭
                                          法  官  張  靜  琪
右正本證明與原本無異。
如不服本判決，應於送達後十日內向本院提出上訴狀(須附繕本)，上訴於台灣高等
法院台中分院。
                                          書記官
中       華     民      國    八十九    年      十     月    二十三    日
附錄論罪科刑法條
毒品危害防制條例第四條第二項：
製造、運輸、販賣第二級毒品者，處無期徒刑或七年以上有期徒刑，得併科新台幣七
百萬元以下罰金。
毒品危害防制條例第十一條第一項：
持有第一級毒品者，處三年以下有期徒刑、拘役或新台幣五萬元以下罰金。


司法院資訊處製作；財團法人民間司法改革基金會備份。
